【裁判字號】    99,家抗,10
【裁判日期】    990812
【裁判案由】    訴訟救助
【裁判全文】
臺灣高等法院臺南分院民事裁定  99年度家抗字第10號
抗  告  人  丙○○
抗  告  人  乙○○
兼上二人共同
法定代理人  甲○○
相  對  人  丁○○
上列當事人間因請求給付扶養費等事件聲請訴訟救助事件，對於
中華民國99年6月28日臺灣臺南地方法院99年家救字第46號所為
裁定提起抗告，本院裁定如下：
    主  文
抗告駁回。
抗告訴訟費用新台幣壹仟元由抗告人負擔。
    理  由
一、按「當事人無資力支出訴訟費用者，法院應依聲請，以裁定
    准予訴訟救助。」、「經分會准予法律扶助之無資力者，其
    於訴訟程序中，向法院聲請訴訟救助時，應准予訴訟救助，
    但另有不符法律扶助事實之證明者，不在此限。」，民事訴
    訟法第107條第1項前段、法律扶助法第62條分別定有明文。
    又「法律扶助法第13條及第62條分別規定，無資力者得申請
    法律扶助。經分會准予法律扶助之無資力者，其於訴訟程序
    中，向法院聲請訴訟救助時，應准予訴訟救助。但另有不符
    法律扶助事實之證明者，不在此限。同法第3條並規定，本
    法所稱無資力者，係指符合社會救助法之低收入戶或其每月
    可處分之收入及可處分之資產低於一定標準者。前項所稱一
    定標準之認定辦法，由基金會定之。又財團法人法律扶助基
    金會受法律扶助者無資力認定標準第2條及第3條第1項第1款
    至第3款，復對該無資力者定有其資格認定之標準。是法律
    扶助法所稱之『無資力者』，乃為民事訴訟法第107條第1項
    前段『無資力支出訴訟費用者』之特別規定，法院對於經財
    團法人法律扶助基金會准予法律扶助之無資力者，聲請訴訟
    救助時，於審查是否有法律扶助法第62條但書規定『但另有
    不符法律扶助事實之證明』情形者，自應以該法所定無資力
    者之資格認定標準為據。」，並有最高法院98年度台抗字第
    156號判決可資參照。
二、聲請及抗告意旨略以：抗告人等與相對人間請求給付扶養費
    等事件，因抗告人家境窘困，無力支出訴訟費用，已向財團
    法人法律扶助基金會申請法律扶助，符合財團法人法律扶助
    基金會受扶助人無資力認定標準第3條規定獲准，經聲請訴
    訟救助竟遭原審裁定駁回，惟抗告人對於新光人壽負有每月
    新台幣（下同）1萬3264元或1萬654元不等之房貸，另於台
    南市東門儲蓄互助社每月應付1800元，且抗告人係臨時聘僱
    員工，聘期至民國99年8月31日止，無力支付訴訟費用，原
    審駁回抗告人訴訟救助之聲請，係有未洽，請求廢棄原裁定
    云云。
三、經查，抗告人主張渠等與相對人間請求給付扶養費等事件，
    抗告人無力支出訴訟費用，經財團法人法律扶助基金會臺南
    分會准予全部扶助之事實，固據抗告人提出戶籍謄本、審查
    表、審查決定通知書、資力審查詢問表、存摺（以上均為影
    本）為證，依抗告人所提上開資力審查詢問表所載，抗告人
    甲○○每月薪資所得雖載為1萬6800元至2萬元左右，惟觀諸
    抗告人甲○○於第一銀行之活期儲蓄存款存摺影本所載，抗
    告人甲○○自98年7月至99年6月之薪資，除98年10月之薪資
    為3萬8780元外，其餘薪資每月均達4萬元以上，98年12月、
    99年1月之薪資更達5萬元以上（原審卷第16頁至第23頁），
    已逾財團法人法律扶助基金會受法律扶助者無資力認定標準
    第3條第1項第1款每月可處分收入3萬2000元（家庭人口數3
    人）之標準。此外，抗告人另有坐落台南縣永康市○○○街
    90巷12號14樓之2房屋及土地，價值89萬5430元，此有稅務
    電子閘門財產所得調件明細表在卷足憑（原審卷第10頁），
    縱抗告人所稱於新光人壽負有每月1萬654元房貸及台南市東
    門儲蓄互助社每月應付1800元屬實，惟扣除後，每月尚有餘
    額3萬1936元（本院卷第20頁）。況抗告人自承原審裁定補
    繳之裁判費僅3萬670元（本院卷第4頁），依抗告人之經濟
    狀況，亦非無力繳納，原審裁定駁回抗告人訴訟救助之聲請
    ，尚無不合，抗告意旨指摘原裁定不當，非有理由，應予駁
    回。
據上論結，本件抗告為無理由，依民事訴訟法第495條之1第1項
、第449條第1項、第95條、第78條、第85條第1項前段，裁定如
主文。
中    華    民    國    99    年    8     月    12    日
                  民事第二庭    審判長法  官  陳光秀
                                      法  官  莊俊華
                                      法  官  曾平杉
上為正本係照原本作成。
本裁定除以適用法規顯有錯誤為理由外，不得再抗告。如提出再
抗告，應於收受送達後10日內委任律師為代理人向本院提出再抗
告狀（須附繕本），並繳納再抗告費新台幣1千元。
中    華    民    國    99    年    8     月    13    日
                                      書記官  葉秀珍
【附記】
民事訴訟法第495條之1第2項準用同法第466條之1第1、2項規定
：
(1)對於第二審判決上訴，上訴人應委任律師為訴訟代理人。但上
  訴人或其法定代理人具有律師資格者，不在此限。
(2)上訴人之配偶、三親等內之血親、二親等內之姻親，或上訴人
  為法人、中央或地方機關時，其所屬專任人員具有律師資格並
  經法院認為適當者，亦得為第三審訴訟代理人。
民事訴訟法第466條之2第1項：
  上訴人無資力委任訴訟代理人者，得依訴訟救助之規定，聲請
  第三審法院為之選任律師為其訴訟代理人。

司法院資訊處製作；財團法人民間司法改革基金會備份。
